【裁判字號】    97,訴,1234
【裁判日期】    971106
【裁判案由】    確定界址等
【裁判全文】
臺灣士林地方法院民事判決              97年度訴字第1234號
原      告  乙○○
            丙○○
被      告  臺北縣政府地政局
法定代理人  甲○○
上列當事人間請求確定界址等事件，本院判決如下：
    主      文
原告之訴駁回。
訴訟費用新臺幣壹萬柒仟參佰伍拾伍元由原告負擔。
    事實與理由
一、原告主張：原告乙○○、丙○○為臺北縣汐止市○○○段小
    坑小段85地號土地（下稱85地號土地）之分別共有人，其所
    有權應有部分各為216分之36、18分之6。85地號土地曾於民
    國86年間進行鑑界（下稱第一次鑑界）。又本院內湖簡易庭
    曾於92年4 月間囑託臺北縣汐止地政事務所就85地號土地、
    臺北縣汐止市○○○段小坑小段87地號土地（下稱87地號土
    地），進行鑑界（下稱第二次鑑界），且經判決確定。嗣財
    政部國有財產局申請於民國95年7 月27日就坐落臺北縣汐止
    市○○○段小坑小段178 之1 地號之國有林地（下稱178 之
    1 地號土地），進行鑑界，然因財政部國有財產局之代理人
    對土地地形不清楚、指界草率，造成界址誤差越界，因而導
    致毗鄰之臺北縣汐止市○○○段小坑小段177 地號國有林地
    （下稱177 地號土地）、85地號土地、87地號土地之界址皆
    產生位移。因此，85地號土地地主於95年9 月向臺北縣汐止
    地政事務所申請就85地號土地再次鑑界（下稱第三次鑑界）
    ，鑑界結果顯示界址位置、角度均與地籍圖面不符，足證確
    有界址偏差之事實。嗣後85地號土地地主復於96年申請土地
    鑑界（下稱第四次鑑界），經臺北縣政府地政局派員鑑界，
    其鑑界結果與第三次鑑界結果相同。85地號土地同由臺北縣
    汐止地政事務所共鑑界四次，而前二次與後二次之鑑界結果
    竟生齟齬，原告認為第一、二次鑑界結果始為正確位置，為
    此，依法請求確認85地號土地界址，另請求臺北縣汐止地政
    事務所返還原告重複繳納之複丈鑑界費用。並聲明：(一)確認
    原告所有坐落臺北縣汐止市○○○段小坑小段第85地號土地
    之界址。(二)臺北縣汐止地政事務所應返還複丈費用予原告。
二、按當事人適格，係指當事人就具體特定之訴訟，得以自己之
    名義為原告或被告，而受為訴訟標的法律關係之本案判決之
    資格而言。又當事人之適格為權利保護要件之一，原告或被
    告就為訴訟標的之法律關係如無訴訟實施權，當事人即非適
    格，原告欠缺權利保護要件，法院自應認其訴為無理由，以
    判決駁回之。而此項當事人適格之欠缺，縱令可以補正，參
    照民事訴訟法第49條之規定，法院未定期命其補正，亦不得
    指為違法。（最高法院90年台上1322號、、80年臺上字第23
    78號判決參照）次按原告之訴，依其所訴之事實，在法律上
    顯無理由者，法院得不經言詞辯論，逕以判決駁回之，亦為
    民事訴訟法第249 條第2項所明定。
三、經查，原告乙○○、丙○○分別共有85地號土地，其所有權
    應有部分分別為216 分之36、18分之6 ，有土地所有權狀影
    本附卷可稽（本院卷第10、11頁），堪信為真實。惟為確認
    界址標的之2 筆土地中，若有數人共有者，則該確認界址之
    裁判，對於各土地共有人之權利範圍均生影響，對於該等土
    地之全體共有人，自有合一確定之必要，必須一同起訴、一
    同被訴。（最高法院69年台上461 號判決、臺灣高等法院90
    年上易字第29號判決參照）本件原告之第一項聲明係請求確
    定85地號土地之界址，然未與85地號土地之其他共有人一同
    起訴，其於當事人之適格，難謂無欠缺。又原告提出經界訴
    訟，應以鄰地所有權人為被告，依據卷內國有林地租賃契約
    書，前開85地號之相鄰地176 地號、177 地號為國有林地，
    臺北縣政府地政局並非所有權人，亦非管理機關，原告竟以
    「臺北縣政府地政局」為被告，又原告之第二項聲明係請求
    「臺北縣汐止地政事務所」返還複丈費用，卻以「臺北縣政
    府地政局」為被告，而臺北縣政府地政局就本件訴訟標的之
    法律關係，顯然不具訴訟實施權，自不具當事人適格。揆諸
    前開說明，原告請求確認界址及請求臺北縣地政事務所返還
    複丈鑑界費用，自屬當事人不適格，而欠缺權利保護要件。
    其訴在法律上既顯無理由，爰依民事訴訟法第249 條第2項
    之規定，不經言詞辯論，逕以判決駁回之。
四、本件判決基礎已臻明確，原告其餘之攻擊防禦方法及訴訟資
    料經本院斟酌後，核與判決不生影響，無一一論述之必要，
    併予敘明。
五、據上論結，原告之訴為無理由，依民事訴訟法第78條，判決
    如主文。
中    華    民    國    97    年    11    月    6     日
                  民事第一庭  法  官  絲鈺雲
以上正本證明與原本無異。
如對本判決上訴，應於判決送達後20日內向本院提出上訴狀。
中    華    民    國    97    年    11    月    11    日
                              書記官  高楚安


司法院資訊處製作；財團法人民間司法改革基金會備份。
